【裁判字號】    98,訴,1697
【裁判日期】    980630
【裁判案由】    妨害自由等
【裁判全文】
臺灣板橋地方法院刑事判決              98年度訴字第1697號
公  訴  人  臺灣板橋地方法院檢察署檢察官
被      告  甲○○
上列被告因妨害自由案件，經檢察官提起公訴（98年度偵字第10
881 號），本院判決如后：
    主  文
甲○○以強暴方法剝奪人之行動自由，累犯，處罰金新臺幣仟
元，如易服勞役，以新臺幣壹仟元折算壹日。
    事  實
一、甲○○曾於民國95年間因竊盜案件，經臺灣士林地方法院以
    95年度易字第1386號判決判處有期徒刑8 月，減為有期徒刑
    4 月，如易科罰金以新臺幣2000元折算1 日確定，於97年3
    月20日易科罰金執行完畢，猶不知悔悟，於98年3 月12日凌
    晨2 時許，在臺北縣板橋市○○路及新府路口，將其所駕駛
    之車牌號碼265-EW號（起訴書誤載為265-CV號）營業小客車
    停放於計程車排班處，因甲○○所積欠乙○○之債務尚未清
    償，乙○○經他人告知甲○○在該處，乙○○遂至該處欲找
    甲○○，乙○○見及甲○○所駕駛上開營業小客車停於上址
    ，即以手伸入上開營業小客車右後車窗，欲開啟車門向甲○
    ○索討債務，甲○○竟基於剝奪他人行動自由之犯意，逕將
    車窗關上，夾住乙○○手臂並開車拖行，以此強暴方法剝奪
    乙○○行動自由，甲○○對乙○○之喊叫均不予置理，駕駛
    上開營業小客車拖行二百餘公尺，行經臺北縣板橋市○○路
    1 段188 巷口，乙○○因身體撞擊路旁車輛，始掙脫並遭甩
    落，甲○○駕車揚長而去，致乙○○受有頭部創傷合併頭皮
    撕裂傷3 公分、臉部多處擦傷、雙手肘、雙手腕、雙手、右
    膝、頭皮、左上背、左前臂及右前臂擦傷等傷害（甲○○所
    涉傷害罪嫌，業經乙○○撤回告訴）。
二、案經乙○○訴由臺北縣政府警察局板橋分局報請臺灣板橋地
    方法院檢察署檢察官偵查起訴。
    理  由
甲、有關證據能力部分：
    按被告以外之人於審判外之言詞或書面陳述，除法律有規定
    者外，不得作為證據，刑事訴訟法第159 條第1 項定有明文
    。又被告以外之人於審判外之陳述，雖不符同法第159 條之
    1 至第159 條之4 之規定，但經當事人於審判程序同意作為
    證據，法院審酌該言詞陳述或書面陳述作成時之情況，認為
    適當者，亦得為證據；當事人、代理人或辯護人於法院調查
    證據時，知有第159 條第1 項不得為證據之情形，而未於言
    詞辯論終結前聲明異議者，視為有前項之同意，刑事訴訟法
    第159 條之5 亦有明文。經查，本件判決所援引證人乙○○
    於警詢、偵查時之陳述，雖屬被告以外之人於審判外之陳述
    ，而為傳聞證據，惟被告迄至言詞辯論終結前均未聲明異議
    ，本院審酌上開證據資料製作時之情況，尚查無違法不當及
    證明力明顯過低之瑕疵，亦認為以之作為證據應屬適當，故
    揆諸前開法律規定與說明，爰逕依刑事訴訟法第159 條之5
    規定，認前揭證據資料有證據能力。
乙、實體方面：
一、上揭事實，業據被告甲○○於本院審理時坦承不諱，核與證
    人乙○○迭於警詢、偵查時所證述情節相符，復有亞東紀念
    醫院診斷證明書1 份在卷可憑。是本件事證明確，被告犯行
    洵堪認定，應予依法論處。
二、核被告甲○○所為，係犯刑法第302 條第1 項之剝奪他人行
    動自由罪。再查，被告曾於95年間因竊盜案件，經臺灣士林
    地方法院以95年度易字第1386號判決判處有期徒刑8 月，減
    為有期徒刑4 月，如易科罰金以新臺幣2000元折算1 日確定
    ，於97年3 月20日易科罰金執行完畢，有臺灣板橋地方法院
    檢察署刑案資料查註紀錄表及臺灣高等法院被告前案紀錄表
    各1 份可按，其於五年之內故意再犯有期徒刑以上之罪，為
    累犯，應依刑法第47條第1 項之規定加重其刑。爰審酌被告
    因避免被害人向其索討債務，一時失慮而以上開手段為剝奪
    他人行動自由，行為可訾，惟念及被告業已坦承犯行，且於
    本院審理時已與被害人乙○○成立調解（此有調解筆錄在卷
    可憑），顯有悔意，兼衡被告之犯罪動機、手段、目的、品
    行、所生損害等一切情狀，量處如主文所示之刑，並諭知易
    服勞役之折算標準，資為懲儆。
三、公訴意旨另以：被告甲○○基於傷害人身體之犯意，於上開
    時、地逕將車窗關上，夾住告訴人乙○○手臂，駕駛上開營
    業小客車拖行二百餘公尺，行經臺北縣板橋市○○路1 段18
    8 巷口，告訴人乙○○因身體撞擊路旁車輛，始掙脫並遭甩
    落，致告訴人乙○○受有頭部創傷合併頭皮撕裂傷3 公分、
    臉部多處擦傷、雙手肘、雙手腕、雙手、右膝、頭皮、左上
    背、左前臂及右前臂擦傷等傷害，因認被告涉有刑法第277
    條第1 項之傷害罪嫌。惟按告訴乃論之罪，告訴人於第一審
    辯論終結前得撤回其告訴，又告訴經撤回者，應諭知不受理
    之判決，刑事訴訟法第238 條第1 項、第303 條第3 款分別
    定有明文。查本件告訴人乙○○告訴被告傷害案件，起訴書
    認被告係觸犯刑法第277 條第1 項之罪，依同法第287 條前
    段之規定，須告訴乃論，茲據告訴人乙○○撤回告訴，有聲
    請撤回刑事告訴狀在卷可憑，就此部分，本應為不受理之諭
    知，惟公訴意旨認此部分與前揭論罪部分，有裁判上一罪之
    想像競合犯關係，爰不另為不受理之諭知，附此敘明。
據上論斷，應依刑事訴訟法第299 條第1 項前段，刑法第302 條
第1 項、第47條第1 項、第42條第3 項，刑法施行法第1 條之1
，判決如主文。
本案經檢察官林俊峰到庭執行職務
中    華    民    國    98    年    6     月    30    日
                  刑事第九庭  審判長法  官  林海祥
                                    法  官  楊博欽
                                    法  官  許炎灶
上列正本證明與原本無異。
如不服本判決，應於判決送達後10日內敘明上訴理由，向本院提
出上訴狀 (應附繕本) ，上訴於臺灣高等法院。其未敘述上訴理
由者，應於上訴期間屆滿後20日內向本院補提理由書「切勿逕送
上級法院」。
                                    書記官  陳金鳳
中    華    民    國    98    年    7     月    2     日
附錄本案論罪科刑法條全文：
中華民國刑法第302條
 (剝奪他人行動自由罪)
私行拘禁或以其他非法方法，剝奪人之行動自由者，處五年以下
有期徒刑、拘役或三百元以下罰金。
因而致人於死者，處無期徒刑或七年以上有期徒刑，致重傷者，
處三年以上十年以下有期徒刑。
第 1 項之未遂犯罰之。


司法院資訊處製作；財團法人民間司法改革基金會備份。
